【裁判字號】    89,上訴,45
【裁判日期】    890215
【裁判案由】    妨害公務
【裁判全文】
臺灣高等法院臺南分院刑事判決                八十九年度上訴字第四五號    Ｇ
      上  訴  人
      即  被  告  甲  ○  ○
      選任辯護人  林  德  昇  律師
      上  訴  人
      即  被  告  乙  ○  ○
      選任辯護人  吳  啟  勳
右上訴人因妨害公務案件，不服臺灣嘉義地方法院八十七年度訴字第四六四號中華民
國八十八年十一月二十五日第一審判決（起訴案號：臺灣嘉義地方法院檢察署八十七
年度偵字第三四九六號），提起上訴，本院判決如左：
      主      文
原判決撤銷。
甲○○共同偽造特許證，足以生損害於公眾，累犯，處有期徒刑肆月，如易科罰金，
以參佰元折算壹日。
乙○○共同偽造特許證，足以生損害於公眾，處有期徒刑參月，如易科罰金，以參佰
元折算壹日。
      事      實
一、甲○○曾於民國八十六年間因違反森林法案件，經本院判處有期徒刑七月，併科
    罰金一萬元確定，並於八十三年十二月五日執行完畢，猶不知悔悟，其原領有Ｑ
    Ｔ－三０號車牌之半拖車，拖車（車斗）架號碼九二一二號，長、寬、高各為七
    五七、二五０、九九公分，軸距五五七．五公分，經公路局臺南監理站檢查後，
    登記為砂石車，並由臺南監理站將公路局核發，載有上揭車體資料之「F0361.砂
    石土方車輛標示牌」焊接於該拖車斗上，用以表示該拖車斗業經監理單位檢查合
    格，於警察機關取締超載時得作為推定未超載之依據。八十六年十二月間，上開
    拖車斗因不慎毀損，甲○○竟囑與其有共同犯意聯絡之乙○○，在嘉義縣水上鄉
    下寮村八０之三六號乙○○所經營之易翔工業股份有限公司，另行打造拖車斗，
    長、寬、高各為九三六、二五一．五、九九公分，軸距七四八公分，再將上開監
    理機關核發之「F0361.砂石土方車輛標示牌」，自毀損之拖車斗上取下，焊接於
    新造之拖車斗上，以逃避監理機關之檢查及警方取締超載，足以生損害於公眾。
    嗣於八十七年五月十三日七時三十分許，警方在雲林縣斗六市○○路與明德路口
    ，發現上開拖車斗尺寸長度與「F0361砂石土方車輛標示牌」所載明顯不符而予
    查獲。
二、案經雲林縣警察局移送臺灣雲林地方法院檢察署呈請臺灣高等法院臺南分院檢察
    署核轉臺灣嘉義地方法院檢察署檢察官偵查起訴。
      理      由
一、訊之上訴人即被告甲○○、乙○○均矢口否認有何妨害公務犯行，被告甲○○辯
    稱：伊以ＱＴ－四二號車牌之車斗與被告乙○○換ＱＴ－三０之車斗，至於該「
    F0361.砂石土方車輛標示牌」係由何處切割取得伊並不清楚；被告乙○○則辯稱
    ＱＴ－三０號之車斗係伊向前手黃先寶所購得，伊再賣給被告甲○○，嗣因甲○
    ○嫌車斗太小不會賺錢，要求要加大車斗容量，伊遂幫陳某打造新車斗而將舊車
    斗上之「F0361.砂石土方車輛標示牌」切割下來焊接在新車斗供陳某使用云云。
二、經查，被告乙○○於警訊、偵查、原審及本院調查時始終供稱上開ＱＴ－三０號
    之車斗係伊向前手黃先寶所購得，嗣再將之出售予被告甲○○，陳某使用一段時
    間因使用不當翻車車斗毀損，委託伊再行打造一個新車斗，伊依照陳某之要求將
    新車斗之長、寬、高尺寸予以加大，並將舊車斗上之「F0361.砂石土方車輛標示
    牌」切割下來，焊接在新車斗上等語，核與證人黃先寶所證述之情節相符，復與
    被告甲○○於警訊、偵查中所供述之內容相符，且有照片八幀附於警卷中可稽。
    足證被告乙○○上開有關ＱＴ－三０號車斗及「F0361.砂石土方車輛標示牌」來
    源之供述係真實而可採信。另一方面，亦可證明被告乙○○確實有將上開砂石土
    方車輛標示牌加以切割出焊接在新車斗之行為。再查，被告乙○○另供稱伊係應
    車主即同案被告甲○○之要求將車斗容積加大等語，衡諸一般常情，車主莫不希
    望能將車斗之容積加大，以便節省成本，賺得最大之利潤，如非車主之要求，則
    車斗製造商豈有主動加大容積之理？故被告乙○○供稱係車主即被告甲○○要求
    將車斗加大，以致與原先標示牌之尺寸不符，與常情相符，自可採信。反觀被告
    甲○○卻供稱伊向被告乙○○購得新車斗與原來車斗不符，伊並不知情云云，因
    前後兩車斗長度相差一七九公分，以被告乙○○係車輛使用人，實不可能不知差
    異，所辯顯與常理有違，難以採信。足證將舊車斗土方標示牌切割焊接在新車斗
    上乙事，被告甲○○與乙○○二人確有犯意之聯絡及行為之分擔無疑。至於被告
    甲○○另辯稱：事後被告乙○○已聲請一合法標示牌，焊接在新車斗上云云一節
    ，因與本件偽造行為並不生影響，自無調查必要，併此敘明。
三、按砂石土方標示牌係由監理機關事先丈量砂石車斗之容積量後，在未超載範圍內
    ，將其長、寬、高度載明後，由監理機關製作標示牌焊接在砂石車斗，屬特許性
    質之特種文書，俾日後行駛在公路上，可省去警方人員重覆丈量其容積有無超載
    之一種便宜措施。又該標示牌日後如有損壞或車輛不再供載運砂石使用，則須將
    該標示牌交回監理單位等情，業據證人即雲林監理站第一股股長黃萬益於原審調
    查時證述明確，從而該標示牌性質上為特許證之特種文書，應可無疑。被告乙○
    ○、甲○○將原有之土方標示牌切割取下，再焊接到與標示不符之新車斗，係將
    原無特許使用之車斗偽造成有特許使用之車斗，所為係犯刑法第二百十二條之偽
    造特種文書罪。公訴人認係犯刑法第一百三十八條之損壞公務員職務上掌管之物
    品罪，所引用之起訴法條，尚有未洽，應予變更。被告二人間有犯意之聯絡及行
    為之分擔，均應論以共同正犯。又查，被告甲○○曾於八十六年間因違反森林法
    案件，經本院判處有期徒刑七月，併科罰金一萬元確定，並於八十三年十二月五
    日執行完畢，有本院被告全國前案記錄表乙份在卷可稽，其於有期徒刑執行完畢
    後五年內再犯有期徒刑以上之本罪，為累犯，應依刑法第四十七條之規定加重其
    刑。原審以被告罪證明確，因予論罪科刑，固非無見，惟(一)本件砂石土方標示牌
    係由監理機關，丈量砂石車斗之容積量後，在未超載範圍內，將其長、寬、高度
    載明後，由監理機關製作標示牌焊接在砂石車斗，俾日後行駛在公路上，可省去
    警方人員重覆丈量其容積有無超載之一種便宜措施，屬特許性質之特種文書，原
    判決認係刑法第一百三十八條之公務員職務上掌管之物品，自有未洽。(二)有罪之
    判決書，應記載犯罪之事實，諸凡有關犯罪時間、地點、方法、態樣，以及其他
    與適用法律有關之事項，均應為詳實之記載，足為適用法律之依據，最高法院六
    十三年臺上字第二一五三號判例可資參照。本件被告等共同犯罪之地點在嘉義縣
    水上鄉下寮村八０之三六號乙○○所經營之易翔工業股份有限公司，原判決就此
    重要事實漏未記載，亦有未洽。被告等上訴意旨，仍執前詞否認犯罪，雖均無理
    由，然原判決既有可議，自應撤銷改判，以期適法。爰審酌被告等犯罪之動機、
    目的、手段，犯罪時所受之刺激及其品性、生活狀況、智識程度、犯罪所生之損
    害，及犯罪後態度等一切情狀，分別量處如主文所示之刑，並諭知易科罰金之折
    算標準，以資懲儆。
據上論結，應依刑事訴訟法第三百六十九條第一項前段、第三百六十四條、第二百九
十九條第一項前段、第三百條，刑法第二十八條、第二百十二條、第四十七條、第四
十一條，罰金罰鍰提高標準條例第一條第一項前段、第二條，判決如主文。
本案經檢察官曾顯智到庭執行職務。
中    華    民    國      八十九      年      二      月      十五      日
                                  臺灣高等法院臺南分院刑事第二庭
                                      審判長法官  游    明    仁
                                            法官  呂    佳    徵
                                            法官  李    文    福
右正本證明與原本無異。
檢察官如不服本判決，應於判決送達後十日內向本院提出上訴書。
                                      法院書記官  徐    瑞    清
中    華    民    國      八十九      年      二      月      十六      日
附錄：本判決論罪法條
刑法第二百十二條：偽造、變造護照、旅券、免許證、特許證及關於品行、能力、服
                  務或其他相類之證書、介紹書，足以生損害於公眾或他人者，處
                  一年以下有期徒刑，拘役或三百元以下罰金。


司法院資訊處製作；財團法人民間司法改革基金會備份。
